臺灣高等法院臺南分院刑事判決　　　　　　 九十年度上易字第一七五七號　　 Ｃ
　　　上　訴　人
　　　即　被　告　丙　○　○
　　　選任辯護人　林　金　陽
右上訴人因竊盜案件，不服臺灣雲林地方法院九十年度易字第四六八號中華民國九十
年九月二十五日第一審判決（起訴案號：臺灣雲林地方法院檢察署九十年度偵字第二
○三二號），提起上訴，本院判決如左：
      主      文
原判決撤銷。
丙○○無罪。
      理      由
一、公訴意旨略以：被告丙○○與戊○○（業經臺灣臺中地方法院以九十年度易字第
    一○三號判決有期徒刑二年二月確定）、甲○○、乙○○（該二人亦另案經臺灣
    臺中地方法院檢察署偵查起訴）基於意圖為自己不法所有之概括犯意聯絡，由丙○○事先帶同戊○○查看計畫竊取之車號ＳＨ－三五○七號、ＦＰ－五九六八號
    自用小貨車停放位置，再由戊○○、甲○○、乙○○三人先於民國（下同）八十
    九年十二月五日凌晨零時十分許，在雲林縣二崙鄉○○村○○路八十號前，由甲○○、乙○○把風，戊○○以自備之萬能鑰匙及活動扳手開鎖，竊取陳竹旺所有
    之車號ＳＨ－三五○七號之自用小貨車；又於同日凌晨四時許，在雲林縣麥寮鄉
    ○村○○路三一五號，以相同方式竊盜己○○所有之車號ＦＰ－五九六八號自用
    小貨車一台，得手後三人先後將上開竊得之二台自用小貨車，駛至雲林縣二崙鄉
    ○○村○○鄰○○路七十三號旁產業道路停放。嗣於八十九年十二月五日下午，
    戊○○、乙○○及甲○○在台中市先後為警查獲，並扣得戊○○所有供竊盜所用
    之六角扳手二支後，始查獲丙○○上開犯行，因認丙○○涉有刑法第三百二十一
    條第一項第三款攜帶凶器竊盜罪嫌。
二、按犯罪事實應依證據認定之，無證據不得推定其犯罪事實；不能證明被告犯罪者
    ，應諭知無罪之判決，刑事訴訟法第一百五十四條、第三百零一條第一項分別定
    有明文。次按認定不利於被告之事實，須依積極證據，積極證據不足為不利於被
    告事實之認定時，即應為有利於被告之認定，更不必有何有利之證據，惟犯罪事
    實之認定，應憑真實之證據，倘證據是否真實尚欠明顯，自難以擬制推測之方法
    ，為其判斷之基礎（最高法院三十年度上字第八一六號、五十三年臺上字第六五
    六號判例參照）。且刑事訴訟上證明之資料，無論其為直接或間接證據，均須達
    於通常一般之人均不致有所懷疑，而得確信其為真實之程度，始得據為有罪之認
    定，若其關於被告是否犯罪之證明未能達此程度，而有合理性懷疑之存在，致使
    無從形成有罪之確信，根據「罪證有疑，利於被告」之證據法則，即不得遽為不
    利於被告之認定，亦有最高法院七十六年臺上字第四九八六號判例可稽。
三、公訴意旨認上訴人即被告丙○○涉有前揭犯行，無非係以證人即同案共犯戊○○
    、甲○○之供述及被害人丁○○（陳竹旺之女）、己○○之指述為論據。訊據被
    告丙○○矢口否認有何竊盜犯行，辯稱：我與戊○○僅係房東房客關係，亦不認
    識甲○○、乙○○，本件失竊車輛與我無關，我也不知情，我家前面的產業道路
    平時就有人車出入，但我都不認識等語。
四、經查：
（一）丁○○及己○○均僅證述車輛失竊之事實，並未指稱被告涉嫌竊盜。而證人戊○○於八十九年十二月六日第二次警訊時供稱：「‧‧‧二部貨車都是由甲○○駕駛ＱＮ—七九九七號贓車載我尋找目標後，由我下車行竊。」復於同日（
      警方誤填為十一月六日）第三次警訊時供稱：「（問：ＳＨ－三五○七號及Ｆ
      Ｐ－五九六八號自小貨車你是如何發現而行竊的？）也是丙○○告訴我並帶我
      前往查看‧‧‧。」而證人甲○○則於警訊時供稱：「我們是由戊○○駕ＱＮ
      —七九九七號贓車，搭載我及乙○○三人於八十九年十二月五日凌晨至雲林縣
      地區，由戊○○選目標車輛及開鎖‧‧‧。」、復稱「‧‧‧ＦＰ－五九六八
      、ＳＨ－三五○七二輛車就是「林董」（指丙○○）告訴我們車子停在那裡，
      叫我們去行竊的。」（見八十九年十二月六日警訊筆錄），於偵查時又稱：「
      ‧‧‧二輛車子都是丙○○看好後，才叫我們下手偷竊。」（見臺灣雲林地方
      法院檢察署偵查卷第十頁），則證人戊○○、甲○○就如何尋找行竊目標及地
      點之供詞前後不一，不無瑕疵。
（二）又證人戊○○、甲○○於偵查時均稱：「（問：丙○○有無共同去偷車或教唆
      你們去偷車？）沒有。」（見臺灣臺中地方法院檢察署八十九年十二月六日筆
      錄）；證人戊○○另於原審時供稱：「（問：ＦＰ－五九六八及ＳＨ－三五○
      七汽車如何取得？）那個也是丙○○帶我們去偷的，因為要裝設原來那部休旅
      車的零件，所以丙○○才臨時告訴我們說哪裡有那二部車叫我們去偷，丙○○
      也有去。」（見原審卷第二十七頁），復於本院調查時供稱：「是被告與我們
      一起去偷的，他叫我再偷另一部車。」、「（問：八十九年十二月五日凌晨在
      雲林縣二崙鄉再偷丁○○的小貨車？）我、甲○○、丙○○去偷的‧‧‧。」
      、「（問：同一天凌晨又偷己○○的小貨車？）是的。」（見本院九十一年三
      月二十二日筆錄）；而證人甲○○則於警訊、偵查及本院調查時均稱：ＳＨ－
      三五○七號及ＦＰ－五九六八號小貨車是由伊及戊○○、乙○○三人於八十九
      年十二月五日凌晨至雲林縣地區，由戊○○開鎖竊取車輛，伊與乙○○二人把
      風等語（見八十九年十二月六日警訊筆錄、臺灣雲林地方法院檢察署偵查卷第
      九頁反面、本院九十年十二月七日筆錄）。據此可見，證人戊○○、甲○○對
      於被告丙○○是否涉案之證詞反覆不一，且戊○○陳稱由其與甲○○、丙○○
      共同去竊車等情節，與甲○○所供由其與戊○○、乙○○共同實施竊車云云，
      並不相符，從而其等證詞之真實性顯非無疑，即不得遽為不利於被告之認定。
      是本件徒憑證人戊○○、甲○○之瑕疵證詞外，並無證據可資認定被告確有參
      與本件竊盜之犯行，是被告上開辯解，尚可採信。
四、綜上所述，公訴人所舉事證，尚有合理之懷疑存在，仍無從為被告涉有加重竊盜
    犯行之確信；此外，復查無其他積極證據足認被告有何加重竊盜之情事，揆諸前
    開判例意旨，應認被告加重竊盜之犯行尚屬不能證明。原審未予詳查，遽予論處
    被告加重竊盜罪刑，認事用法，容有未洽。被告上訴意旨否認犯罪，指摘原判決
    不當，為有理由，應由本院將原判決撤銷改判，另為諭知被告無罪之判決。
據上論結，應依刑事訴訟法第三百六十九條第一項前段、第三百六十四條、第三百零
一條第一項前段，判決如主文。
本案經檢察官曾銘芳到庭執行職務
中    華    民    國      九十一      年      四      月      二十四    日
                                  臺灣高等法院臺南分院刑事第三庭
                                      審判長法官  黃    崑    宗
                                            法官  莊    俊    華
                                            法官  林    勝    木
右正本證明與原本無異。
不得上訴。
                                      法院書記官  吳    秋    賢
中    華    民    國      九十一      年      四      月     二十五     日
